【裁判字號】    92,訴,1488
【裁判日期】    920507
【裁判案由】    返還融資借款
【裁判全文】
臺灣臺北地方法院民事判決  九十二年度訴字第一四八八號
    原      告  富邦證券金融股份有限公司
    法定代理人  丙○○
    訴訟代理人  乙○○
    被      告  甲○○
右當事人間請求返還融資借款事件，本院判決如左：
    主    文
被告應給付原告新台幣壹佰伍拾參萬伍仟零肆拾元及自民國九十年十二月十二日起至
清償日止，按週年利率百分之六．九五計算之利息暨按上開利率百分之十計算之違約
金。
訴訟費用由被告負擔。
本判決於原告以新台幣伍拾壹萬貳仟元或同面額之中央政府建設公債供擔保後，得假
執行；但被告如於假執行程序實施前，以新台幣壹佰伍拾參萬伍仟零肆拾元為原告預
供擔保，得免假執行。
    事    實
甲、原告方面：
一、聲明：
    如主文第一項所示，及以供擔保為條件之假執行宣告。
二、陳述：
（一）被告向原告申請開立信用帳號二一九－Ｋ－３０８１０帳戶，從事股票融資融
      券信用交易。被告為買進「嘉裕」股票計二百零四萬三千股，於民國九十一年
      九月二十日、二十三日、十月十五日至十七日、二十九日、十一月七日至八日
      、十一日、十二日至十四日、十九日向原告融資新台幣（下同）一千三百六十
      三萬二千元，並提供前揭股票予原告擔保融資債務，嗣經交易所通報被告因涉
      市場違約，依原告融資融券業務操作辦法第四十九條第二項規定：「委託人於
      其他證券商或證券金融公司有違約情事，經證券交易所通報或櫃檯中心後，本
      公司（即原告）應視情形為左列之處置：一、委託人違約原因係不如期履行交
      割或應付交割代價屆期未獲兌現者，本公司即於次一營業日開始準用第四十六
      條、第四十七條規定了結買賣。．．．」，故原告依前開規定逕予處分了結融
      資券關係（即在集中市場賣出，以賣出所得之金額，充抵被告之融資欠款及利
      息）。被告尚欠原告一百五十三萬五千零四十元。又兩造約定融資利息依週年
      利率百分之六．九五核算，逾期未清償者，按上開利率百分之十加收違約金。
      爰依消費借貸之法律關係，請求被告給付一百五十三萬五千零四十元及自九十
      一年十二月十二日起之利息、違約金。
（二）對被告抗辯所為之陳述：
  １、系爭融資融券帳戶係由被告親自開立，並授權他人喊盤，係授權他人代理，被
      告對於代理權縱有限制，亦不得以之對抗善意之原告。被告既授權他人進行股
      票操盤，即應自負全部盈虧，況被告進行有價證券委託下單，係透過證券商進
      行，倘下單時欲以信用交易方式進行有價證券之融資買賣，則俟其下單完成後
      ，被告須自負買進價金百分之四十之融資自備款以供券商扣除，原告係於自備
      款扣除後，再行將被告欲進行融資之剩餘百分之六十之融資款轉入證交所完成
      交割，證交所則將被告買進之融資股票交由原告占有以為擔保。故是否進行融
      資交易，俱由被告本人決定，原告僅係單純的依照兩造融資契約提供融資金額
      ，既非受被告委託買進有價證券之證券經紀商，亦非得為被告決定買進何種股
      票之操盤人。
  ２、被告尚因與他人涉及嘉裕股票之抄作，而為檢調偵辦中，被告對於本件買賣顯
      然完全知悉，並親自參與其中。
三、證據：
    提出開立證券信用交易帳戶申請表、融資融券契約書、合併買賣報告書暨交割憑
    單、富邦證券金融股份有限公司融資融券業務操作辦法、剪報、交易所違約資料
    檢查表。
乙、被告方面：
一、聲明：
    駁回原告之訴；及以供擔保為條件之免假執行宣告。
二、陳述：
    被告同意開戶，委託他人進行融資買賣，但喊盤的人並非被告，且非受被告委託
    喊盤之人，而係陳先生，被告並未向原告融資買進嘉裕股票；而被告自行操作買
    賣之戶頭，完全沒有違約，也非嘉裕之股票，但券商也私自將被告股票賣掉，並
    將被告其他戶頭之錢扣住。
    理    由
一、原告起訴主張：被告向原告申請開立信用帳戶，從事股票融資融券之信用交易，
    分別於九十一年九月二十日、二十三日、十月十五日至十七日、十月二十九日及
    十一月七至八日、十一至十四日、十九日向原告融資一千三百六十三萬二千元買
    進嘉裕股票二百零四萬三千股，因被告經證交所通報涉市場違約，原告依融資融
    券業務操作辦法第四十九條第二項規定，處分被告之嘉裕股票，經抵充融資欠款
    後，被告尚欠原告一百五十三萬五千零四十元及自九十一年十二月十二日起至清
    償日止之利息、違約金，爰依消費借貸之法律關係，請求被告給付上款及利息、
    違約金等語。
二、被告則以：被告雖向原告申請開立信用帳戶，委託他人進行融資買賣，惟系爭嘉
    裕股票喊盤買進之人係陳先生，並非被告或被告委託之人，被告不負給付融資款
    義務，而被告亦無違約交割記錄等語，資為抗辯。
三、原告主張被告向其申請開立信用帳戶，從事股票融資融券買賣之事實，業據提出
    信用交易帳戶申請書、融資融券契約書為證，且為被告所自認。本件兩造所爭執
    者在於被告有無融資買進嘉裕股票二百零四萬三千股？被告有無市場違約交割？
    經查：
    （一）被告對於系爭帳戶於前開時日融資買進嘉裕股票二百零四萬三千股之事實
          ，並不爭執，且自認「陳先生」請其提供帳戶買賣股票，但不知陳先生買
          了這麼多，開戶以後其本人沒有買過，都是陳先生直接與營業員連絡等語
          ，可見陳先生以被告系爭帳戶融資買賣股票，係經由被告之同意，原告主
          張被告授權陳先生以前開帳戶融資買賣股票，即非無據，故被告對於陳先
          生融資買進之股票，自應負授權人之責任。至於被告是否有限制陳先生融
          資之額度及股票之張數，原告根本無從知悉，依民法第一百零七條前段規
          定，不得以之對抗原告。
    （二）被告於九十一年十二月二日市場違約，此有交易所違約資料檢查表可參；
          而被告於九十一年十一月二十九日因買進嘉裕股票違約交割等情，亦有原
          告提出且為被告所不爭之剪報可參，故原告主張被告經證交所通報違約交
          割，非無可採。
四、系爭融資融券業務操作辦法第四十九條第三項約定，委託人於其他證券商或證券
    金融公司有違約情事，經證券交易所通報或櫃檯中心後，委託人違約原因係不如
    期履行交割者，原告即於次一營業日開始準用第四十六條、第四十七條規定了結
    買賣。原告既於九十一年十二月二日經通報市場違約交割，則原告依前開約定處
    分被告融資帳戶之擔保品，並抵銷其融資欠款，即無不合。查被告本件融資款項
    計一千三百六十三萬二千元，其處分擔保品後所得款項為一千二百二十五萬八千
    元，此有原告提出之附表及交割憑單可參，於扣除手續費後，被告尚應給付原告
    一百五十三萬五千零四十元。從而，原告依消費借貸之法律關係，請求被告給付
    一百五十三萬五千零四十元及自九十一年十二月十二日起至清償日止，按週年利
    率百分之六．九五計算之利息；暨按上開利率百分之十計算之違約金，並無不合
    ，應予准許。
五、假執行之宣告：
    兩造均陳明願供擔保，聲請宣告假執行或免假執行之宣告，核無不合，爰分別酌
    定相當擔保金額准許之。
六、結論：
    原告之訴為有理由，依民事訴訟法第七十八條、第三百九十條第二項、第三百九
    十二條，判決如主文。
中      華      民      國    九十二    年      五      月      七      日
                                            民事第五庭法      官  吳素勤
右為正本係照原本作成
如對本判決上訴，須於判決送達後廿日內向本院提出上訴狀
中      華      民      國    九十二    年      五      月      五      日
~B法院書記官  曾寶生


司法院資訊處製作；財團法人民間司法改革基金會備份。
